【裁判字號】    97,交聲,391
【裁判日期】    971222
【裁判案由】    違反道路交通管理處罰條例聲明異議
【裁判全文】
臺灣基隆地方法院交通事件裁定         97年度交聲字第391號
移送機關    交通部公路總局臺北區監理所基隆監理站
異  議人    乙○○
上列異議人因違反道路交通管理處罰條例案件，對於交通部公路
總局台北區監理所基隆監理站97年10月17日所為之處分（原處分
案號：基監字第裁42-RB0000000號），聲明異議，本院裁定如下
：
    主  文
原處分撤銷。
乙○○不罰。
    理  由
一、原處分意旨略以：緣基隆市警察局第三分局值勤員警於民國
    （下同）97年7 月16日16時25分許，在基隆市○○路與過港
    路口處，查獲420-MQ號車「因不遵守道路交通號誌之指示（
    違規左轉）」違規，遂經原舉發單位以RB0000000 號通知單
    舉發，因而依道路交通管理處罰條例第48條第1項第2款，道
    路交通安全規則第90條規定，裁處異議人罰鍰新臺幣（下同
    ）600元，並依道路交通管理處罰條例第63條記違規點數1點
    。
二、異議意旨略以：異議人在97年7 月16日16時25分許駕駛車號
    420-MQ營業一般小客車，於基隆市○○路與過港路口時，經
    基隆市第三分局警員告發不依標誌標線號誌指示。異議人經
    該路口時有減速停車待第三段左轉燈號亮起時，方才左轉，
    該員警當時與另一員警正在舉發另一輛機車，尚未注意號誌
    轉換，即突然攔車舉發，當時本人提出異議，警員不理會，
    無視其疏忽堅持告發，當時車上乘客也轉告知，異議人有等
    候燈亮才左轉，並未違規行駛，警員亦不為所動，堅持開罰
    單，一丟就走，要本人去申訴等語。又舉發違規地點竟誤植
    為八堵與麥金路口，足證明該警員當時精神不佳，根本無法
    就其舉發事證作出應有合理之判斷，就連其執勤路段都無法
    正確表達，其舉發違規更不據證據力，因此提出不服異議聲
    明云云。
三、按汽車駕駛人轉彎時，有下列情形之一者，處新臺幣六百元
    以上一千八百元以下罰鍰：二、不依標誌、標線、號誌指示
    。次按交通法庭認為聲明異議有理由或聲明異議雖無理由而
    原處分不當或違法者，應以裁定將原處分經聲明異議部分撤
    銷，並自為裁定，乃道路交通案件處理辦法第20條所明定。
四、經查：
    按汽車駕駛人轉彎時，不依標誌、標線、號誌指示。處新臺
    幣六百元以上一千八百元以下罰鍰。道路交通管理處罰條例
    第48條第1項第2款定有明文。
 (一) 異議人於97年7 月16日16時25分許，駕駛車號420-MQ營業一
    般小客車，於基隆市○○路與過港路口時適遇基隆市第三分
    局警員陳冠松與另一警專實習生，於前揭地點執行舉發交通
    違規勤務。本件違規爭議在於異議人是否不依號誌指示行駛
    ，證人亦即當日舉發員警陳冠松到庭證稱：「該路口是多時
    向號誌，紅燈之後，會變成綠燈，僅可以直行，再過40秒時
    ，才會變成可以直行及左轉之號誌。」又稱：「當時我在執
    行取締機車違規，但是警專實習生在負責看路口號誌有無違
    規車輛轉入，該警專實習生有告知我有一輛車號420-MQ號計
    程車不依號誌指示行駛左轉，所以我馬上就看到我這邊的號
    誌是紅燈。」、「我這邊如果是紅燈的話，異議人行車方面
    的路口，就是只能直行的綠燈（圓形綠燈）而已。」、「我
    看不到異議人車道方面的號誌，但是我這邊的號誌如果是紅
    燈，異議人車道就只是絕對直行的綠燈，如果我這邊看到的
    是紅燈及可以右轉的指示燈時，異議人的車道就是可以直行
    及左轉箭頭的綠燈。」是以，證人即舉發員警陳冠松並無直
    接目視異議人違規之事實，僅係以推論之方式認定異議人有
    違規之情事。
 (二) 另異議人指稱，當日舉發違規之員警精神狀況不佳。雖證人
    亦即舉發員警陳冠松亦到庭具結證稱：「當日值勤並無喝酒
    ，僅因筆誤而錯植罰單上告發地點。」惟，原處分記載之告
    發地點為八堵路與麥金路口，而實際之告發地點應為八堵路
    與過港路口。麥金路與過港路兩處相差甚遠，並分處基隆市
    不同行政區○○○○路位於安樂區○○○路於暖暖區），按
    一般經驗法則判斷，顯見員警掣單舉發當時確有精神狀況不
    佳之情形，否則應無可能發生此種誤載疏失。是以，異議人
    主張當日舉發員警精神狀況不佳，質疑其所為之掣單舉發行
    為存有瑕疵，該警員認定其違規之事實應不足採信，尚非無
    據。
 (三) 證人甲○○到庭具結證稱：「伊係當日搭乘異議人所駕駛營
    業自小客車之乘客，當時異議人有停下來等紅燈，然後才右
    轉，並不是直接左轉。」、「當時號誌有無顯示左轉燈我並
    不是看得很清楚，但是我知道她有先停下來，然後才左轉過
    去，並不是直接左轉過去。」按交通警察掣單舉發違反道路
    交通管理處罰條例所列違規事實，本質上為行政處分，係公
    務員基於職務上權力，依法就特定具體事件所為具公法上效
    果之單方面行政行為，基於公務員為公法上行為具有公信力
    之原則，該行政行為當可被推定為真正，其據以依法處分之
    事實認定亦為正確無誤，惟本件舉發、採證存有瑕疵，復依
    證人甲○○亦即當時異議人所搭載之乘客之證述，實難依公
    信原則推定原處分適法。
五、綜上所述，舉發員警既無法證明異議人確有違規之事實，異
    議人自不應受處罰，原處分機關未察，遽對異議人為上開裁
    決，即難認為允當，應認異議人之異議為有理由，自應由本
    院裁定將原處分撤銷，並另為異議人不罰之諭知，以資適法
    。
六、據上論斷，應依道路交通案件處理辦法第20條，裁定如主文
    。
中    華    民    國    97    年    12    月    22    日
                  交通法庭法  官  陳伯厚
以上正本證明與原本無異。
對於本件裁定如有不服，應於收受送達後5日內，向本院提出抗
告書狀，敘述抗告之理由，抗告於臺灣高等法院。
中    華    民    國    97    年    12    月    22    日
                          書記官  黃士元


司法院資訊處製作；財團法人民間司法改革基金會備份。
